【裁判字號】    97,消債更,174
【裁判日期】    971017
【裁判案由】    更生事件
【裁判全文】
臺灣基隆地方法院民事裁定           97年度消債更字第174號
債  務  人  甲○○
                        樓
上列當事人因消費者債務清理事件聲請更生，本院裁定如下：
    主  文
更生及延長保全處分之聲請均駁回。
聲請費用由聲請人負擔。
    理  由
一、按債務人不能清償債務或有不能清償之虞者，得依本條例所
    定更生或清算程序，清理其債務，消費者債務清理條例（下
    稱消債條例）第3條定有明文。又消債條例更生、清算制度
    之立法目的，係為使不幸陷入經濟困境之債務人得以清理債
    務、重建生活，並在清理過程中保有符合人性尊嚴之最低基
    本生活，但非維持債務人過去慣常生活，是於評估債務人是
    否有不能清償債務或有不能清償之虞時，應非由債務人任意
    主張其基本生活費用之數額，而是債務人應在維持基本生活
    之情況下，於能力範圍內盡力清償債務。
二、本件聲請意旨略以：聲請人有不能清償債務之情事，於消費
    者債務清理條例施行後，曾以書面向最大債權金融機構請求
    共同協商債務清償方案而不成立，且其無擔保或無優先權之
    債務總額未逾新臺幣（下同）1,200萬元，復未經法院裁定
    開始清算程序或宣告破產，爰向本院聲請更生等語。
三、經查：(一)聲請人任職於基隆港區新貿報關有限公司，工作收
    入穩定，每月薪資約33,000元，而聲請人配偶亦有工作收入
    ，依聲請人所提出之綜合所得稅各類所得清單，聲請人配偶
    96年總所得為495,000元，每月收入平均約41,250元（元以
    下四捨五入），是以聲請人及聲請人之配偶均具有相當之資
    力。(二)依最大債權金融機構所提出之確定還款方案為每月償
    還房貸20,000元，其餘無擔保債務，前六年每月還款5,000
    元，第七年另訂立每月償還8,000元之協商契約，是以依該
    還款方案，聲請人前六年每月須還款25,000元，第七年起每
    月須還款28,000元，而聲請人每月收入33,000元，扣除依還
    款方案所需償還之金額後，尚餘5,000至8,000元，雖低於行
    政院所公佈97年臺灣省最低生活費，然承前所述，聲請人之
    配偶每月亦有約41,250元之收入，且依民法第1116條之1之
    規定，夫妻間互負扶養義務，是若聲請人已陷於經濟上之困
    境而不能維持生活時，聲請人之配偶當須負擔聲請人之生活
    費用。(三)再者，聲請人配偶之收入尚高於聲請人，而依聲請
    人所提之資料，聲請人之配偶並未負有債務，且財務狀況亦
    堪健全，是以，顯然其可負擔大部分之家庭生活費用，以及
    對子女之扶養義務，即依聲請人配偶之收入扣除二子女之扶
    養費用共20,000元後，尚餘21,250元可供自由運用，實已足
    以維持自身之生活並支應聲請人之部分生活費用。從而，依
    聲請人目前之經濟狀況，並非不能負擔最大債權金融機構所
    提出之還款方案，且聲請人之配偶亦可支應聲請人之生活費
    用，而聲請人現年41歲，距離法定退休年齡65歲尚有20餘年
    ，是以聲請人之年齡及財產現況，既有能力清償債務又無不
    能維持生活之情形，則與消債條例第3條之「不能清償之虞
    」要件即有不符，自應駁回其聲請。又本件更生之聲請既遭
    本院駁回，則延長保全處分之聲請即失所附麗，亦應駁回。
四、末按前項保全處分，除法院裁定開始更生或清算程序外，其
    期間不得逾六十日；必要時，法院得依利害關係人聲請或依
    職權以裁定延長一次，延長期間不得逾六十日。第一項保全
    處分，法院於駁回更生或清算之聲請或認為必要時，得依利
    害關係人聲請或依職權變更或撤銷之，消債條例第19條第2
    項、第3項定有明文。本院雖前於97年7月10日裁定准予為保
    全處分，然迄今已逾60日，且未依聲請或職權裁定延長，則
    該保全處分之裁定已因期間屆滿而當然失其效力，故本院雖
    依法裁定駁回更生之聲請，已無從依職權撤銷業已失效之保
    全處分，併此敘明。
中    華    民    國    97    年    10    月    17    日
                  民事庭法  官  徐世禎
以上正本係照原本作成。
如對本裁定抗告，應於本裁定送達後10日內，向本院提出抗告狀
，並繳納抗告費新臺幣1000元。
中    華    民    國    97    年    10    月    17    日
                        書記官  周素秋


司法院資訊處製作；財團法人民間司法改革基金會備份。
